【裁判字號】    95,易,2290
【裁判日期】    950919
【裁判案由】    家庭暴力防治法之傷害
【裁判全文】
臺灣臺中地方法院刑事判決              95年度易字第2290號
公  訴  人  臺灣臺中地方法院檢察署檢察官
被      告  乙○○
                    之5號
上列被告因違反家庭暴力防治法案件，經檢察官聲請簡易判決處
刑（聲請案號：九十五年度偵字第一一三五一號、第一一七四五
號），本院豐原簡易庭認不宜逕以簡易判決處刑，移由刑事庭依
通常程序審理（九十五年度豐簡字第四八八號），本院合議庭裁
定改以簡式審判程序審理後，判決如下：
    主    文
乙○○連續違反法院依家庭暴力防治法第十三條所為之禁止對被
害人實施家庭暴力行為之裁定，處有拘役伍拾日，如易科罰金，
以銀元佰元即新台幣玖佰元折算壹日。緩刑貳年，緩刑期內並
付保護管束。
    事    實
一、乙○○與甲○○（所涉傷害部分另為不受理判決）係夫妻，
    二人有家庭暴力防治法第三條第一款所定之家庭成員關係。
    乙○○因曾對甲○○實施傷害之不法侵害行為，經甲○○依
    家庭暴力防治法規定，向本院聲請核發通常保護令，本院乃
    於民國九十四年九月十九日，核發九十四年度家護字第八七
    六號民事通常保護令，並裁定令乙○○不得對甲○○實施身
    體或精神上不法侵害之行為、不得直接或間接對於甲○○為
    騷擾行為命令，有效期間為十個月，該民事通常保護令裁定
    已於同年九月二十六日送達乙○○。詎乙○○竟基於違反本
    院所核發上揭民事通常保護令所為之禁止對甲○○實施家庭
    暴力行為之裁定之概括犯意，先於九十四年十二月四日凌晨
    一時許，在臺中縣潭子鄉○○村○○路○段三三一巷五之五
    號住處，因與甲○○發生爭吵，竟持鐵製折疊椅（未扣案）
    毆打甲○○，致甲○○受有右臉頰挫傷、右手四、五指挫傷
    等傷害（傷害部分未據告訴），對甲○○為身體上之不法侵
    害，而違反本院所核發上揭民事通常保護令所為之裁定；復
    於九十五年五月二十一日凌晨零時許，在上址，乙○○因質
    問甲○○之交友狀況，甲○○不予理會，乙○○因而心生不
    悅，竟以腳猛踹躺在客廳沙發上之甲○○，致甲○○受有右
    肩挫傷、左大腿挫傷等傷害（傷害部分未據告訴），對甲○
    ○進行身體上之不法侵害，而違反本院所核發上揭民事通常
    保護令所為之裁定。
二、案經臺中縣警察局豐原分局移送臺灣中地方法院檢察署檢察
    官偵查後聲請簡易判決處刑。
    理    由
一、上揭事實，業據被告乙○○於本院審理時供承不諱，核與證
    人即被害人甲○○於警詢、偵查中證述情節相符，並經證人
    葉亮岑、葉亮均於偵查中證述綦詳，且有本院九十四年度家
    護字第八七六號民事通常保護令、送達證書影本一份行政院
    衛生署豐原醫院診斷證明書、現場照片在卷可按，足認被告
    乙○○之自白與事實相符，應堪採信。本件事證明確，被告
    乙○○之犯行堪以認定。
二、查被告乙○○與被害人甲○○係夫妻，二人有家庭暴力防治
    法第三條第一款所定之家庭成員關係。被告乙○○故意違反
    保護令之行為，核係犯家庭暴力防治法第五十條第一款、第
    二款之違反法院禁止對被害人實施家庭暴力行為之裁定罪。
    被告乙○○先後二次所為之犯行，時間緊接，方法相同，觸
    犯構成要件相同之罪名，顯係基於概括之犯意反覆為之，為
    連續犯，應以一罪論，並加重其刑，公訴人認被告乙○○上
    揭二次犯行，係犯意各別，行為互殊，應予分論併罰，尚有
    未洽。另爰審酌被告與被害人係夫妻關係，非但不思如何和
    睦相處，反而屢次於酒後對被害人為暴力或騷擾行為，行為
    自屬非議，並考量被告犯罪之手段、目的及犯後坦承犯行，
    態度良好等一切情狀，量處如主文所示之刑，並諭知易科罰
    金之折算標準。末查，被告前未曾因故意犯罪而受有期徒刑
    以上刑之宣告，有臺灣高等法院被告前案紀錄表在卷可按，
    被告坦承犯行，深具悔意，且被害人甲○○亦於本院審理時
    當庭表示願意原諒被告乙○○，請求給予被告乙○○緩刑等
    語，足見其經此教訓，當知警惕而無再犯之虞，本院綜核各
    情，認前開對其所宣告之刑，以暫不執行為適當，爰併予宣
    告緩刑二年，以啟自新，並依家庭暴力防治法第三十條第一
    項之規定於緩刑期內付保護管束。
三、新舊法比較部分：
（一）按刑法第二條第一項所稱之法律，係指刑罰所依存的整體
      法律狀態，故法律有變更應指足以影響行為的可罰性與法
      律效果的法令因修正或廢止而有所變更而言。所以刑法法
      律變更概念，應界定在法律規定的改變，足以影響刑罰權
      判斷者而言，刑法總則的變更，自然會影響到個別犯罪的
      成立，乃至於法律效果的結構，自屬法律變更，應為新舊
      法之比較。而刑法修正之後，原屬連續犯之數個犯罪行為
      ，依新法應數罪併罰，比較修正前之規定，可依裁判上一
      罪論處，顯然修正前之規定有利於被告，如仍依修正後之
      規定，對於被告極為不利，從而，解釋上對於刑法第二條
      之解釋，應包括此種影響罪刑加重之規定。本件查被告乙
      ○○行為後，刑法第五十六條關於連續犯之規定業已刪除
      ，是被告犯後法律已有變更，而本件被告於舊法時期所犯
      之二次違反家庭暴力防治法罪，依修正施行前刑法第五十
      六條之規定，為連續犯，應論以一罪，並得加重其刑至二
      分之一；而依修正施行後之刑法，並無連續犯之規定，且
      依新法應各別多次論斷之結果（即數罪併罰），其刑度顯
      較修正前應依刑法第五十六條之規定以一罪為重，經比較
      新舊法結果，以被告行為時之規定較有利於被告，新法之
      規定對於被告並無較為有利之情形，自應依刑法第二條第
      一項前段規定，適用修正施行前之刑法第五十六條規定，
      論以連續犯，且僅論以一罪處，並加重其刑。
（二）被告行為後，刑法第三十三條第五款業於九十四年二月二
      日以華總一義字第０九四０００一四九０一號令修正公布
      ，並自九十五年七月一日起施行；修正後刑法第三十三條
      第五款規定「罰金：新臺幣一千元以上，以百元計算之。
      」，與修正前刑法第三十三條第五款規定「罰金：一元以
      上。」不同。比較新舊法結果，以舊法較有利於行為人，
      新法並無對被告較為有利之情形，故依刑法第二條第一項
      前段規定，本件被告所犯關於法定刑罰金部分，自應適用
      行為時之法律即修正前刑法第三十三條第五款規定決定其
      罰金部分之法定刑。
（三）被告行為後，罰金罰鍰提高標準條例第二條業已刪除，而
      刑法第四十一條第一項前段關於易科罰金之折算標準已由
      舊法之銀元一百元、二百元、三百元修正為新台幣（下同
      ）一千元、二千元、三千元，因屬科刑規範事項之變更，
      其折算標準為裁判時所應諭知，自有就新舊法規定比較之
      必要，經比較新舊法結果，以被告行為時之舊法較為有利
      於被告，新法並無對被告有較為有利之情形，是依刑法第
      二條第一項前段之規定，本件應適用被告行為時之舊法即
      依修正前刑法第四十一條第一項前段、修正前罰金罰鍰提
      高標準條例第二條、現行法規所定貨幣單位折算新台幣條
      例第二條之規定，諭知以銀元三百元即新台幣九百元折算
      一日為易科罰金之折算標準。
（四）被告行為後，刑法第七十四條關於緩刑之規定固業已修正
      ，然本件被告前未曾因故意犯罪而受有期徒刑宣告，已如
      前述，不論依修正前後刑法第七十四條規定，皆得宣告緩
      刑。另按犯罪在新法施行前，新法施行後，緩刑之宣告，
      應適用新法第七十四條之規定（最高法院九十五年第八次
      刑庭會議決議參照），是本件被告應逕依修正後之刑法第
      七十四條第一項之規定為緩刑之宣告，附此敘明。
據上論斷，應依刑事訴訟法第四百五十二條、第二百七十三條之
一第一項、第二百九十九條第一項前段，家庭暴力防治法第五十
條第一款、第二款、第三十條第一項，刑法第十一條前段、第二
條第一項前段、（修正前）第五十六條、第七十四條第一項、（
修正前）第四十一條第一項前段，修正前罰金罰鍰提高標準條例
第二條，現行法規所定貨幣單位折算新台幣條例第二條，判決如
主文。
中    華    民    國    95    年    9     月    19    日
                        臺灣臺中地方法院刑事第十一庭
                                法  官  王世華
上正本證明與原本無異。
如不服本判決，應於判決送達後十日內向本院提出上訴狀，上訴
於臺灣高等法院臺中分院 (須附繕本)。
                                 書記官  劉易柔
中    華    民    國    95    年    9     月    19    日
附錄論罪科刑法條
家庭暴力防治法
第 50 條    違反法院依第十三條、第十五條所為之下列裁定者
            ，為本法所稱之違反保護令罪，處三年以下有期徒
            刑、拘役或科或併科新台幣十萬元以下罰金︰
            一  禁止實施家庭暴力行為。
            二  禁止直接或間接騷擾、接觸、通話或其他連絡
                行為。
            三  命遷出住居所。
            四  遠離住居所、工作場所、學校或其他特定場所
                。
            五  命完成加害人處遇計畫：戒癮治療、精神治療
                、心理輔導或其他治療、輔導。


司法院資訊處製作；財團法人民間司法改革基金會備份。
